臺灣新竹地方法院民事裁定　九十一年度聲字第七八號
　　聲　請　人　誠泰商業銀行股份有限公司
　　法定代理人　乙○○
　　代　理　人　甲○○
　　相　對　人　丙○○
右聲請人聲請返還擔保金事件，本院裁定如左：
    主      文
本院九十年存字第九八七號提存事件聲請人所提存之擔保金新台幣貳萬元，准予返還
。
聲請費用由相對人負擔。
    理      由
一、按應供擔保之原因消滅者，法院應依供擔保人之聲請，以裁定命返還其提存物，
    民事訴訟法第一百零四條第一項第一款定有明文；而上開規定就其他依法令供訴
    訟上之擔保者，亦準用之，此觀同法第一百零六條規定自明。次按假扣押所提供
    之擔保金，乃預為債權人本訴敗訴時，債務人可能因假扣押而受損害之賠償而設
    ，因釋明假扣押之原因而供之擔保，係擔保債務人因假扣押所應受之損害，故如
    確定無損害發生，或債權人本案勝訴確定，或就所生之損害已經賠償時，即得謂
    供擔保之原因消滅（最高法院四十七年度台抗字第一九四號及五十三年度台抗字
    第二七九號判例意旨參照）。
二、本件聲請意旨略以：聲請人與相對人間因履行保證責任事件，前聲請本院以九十
    年度裁全字第一一七三號民事裁定，准以新臺幣（下同）二萬元為相對人供擔保
    後，得對於相對人之財產於五萬七千五百三十一元之範圍內為假扣押，並經聲請
    人以本院九十年度存字第九八七號提存事件提存擔保金後，對相對人聲請假扣押
    之執行在案，茲因聲請人與相對人間之前開履行保證責任事件，業經聲請人對相
    對人提起本案訴訟，並由本院竹北簡易庭以九十年度竹北小字第八０號事件審理
    ，而該事件進行中雖因相對人清償部分款項，以致聲請人將該事件原本請求之金
    額五萬七千五百三十一元減縮為五萬四千七百八十五元，惟亦經本院竹北簡易庭
    依據聲請人前開請求而為全部勝訴之判決並確定在案，而聲請人並已定二十日以
    上期間催告相對人行使權利，相對人迄今已逾催告期間並未主張行使任何權利，
    爰請求裁定准予發還前開提存之擔保金二萬元等情，並提出本院九十年度裁全字
    第一一七三號假扣押裁定影本一份、本院九十年度存字第九八七號提存書影本一
    份、國庫存款收款書影本一份、本院九十年度竹北小字第八０號民事判決及確定
    證明書影本各一份、存證信函（含回執）影本一份等為證。
三、就前開聲請人主張之事實，業經本院調閱本院九十年度竹北小字第八０號返還借
    款事件、九十年度存字第九八七號提存事件、九十年度裁全字第一一七三號假扣
    押事件等卷宗，認聲請人前開所陳屬實。而按假扣押所保全之請求，其本案訴訟
    已獲全部勝訴判決確定者，得聲請該管法院提存所返還提存物，提存法第十六條
    第一項第三款固定有明文；惟如本案訴訟確定時，其確定判決債權金額較所保全
    之請求為少，因提存所就當事人之聲請，僅為形式上之審查，從而就前開假扣押
    債權額與本案訴訟債權額不同時，尚無從逕依前開規定向本院提存所請求返還。
    惟查本件聲請人於聲請假扣押後，業已就假扣押擔保之債權額五萬七千五百三十
    一元提起本案訴訟，雖相對人於該事件進行過程中有為部分之清償，然就其餘部
    分仍為聲請人全部勝訴之判決，則基於前述，因假扣押提供之擔保金，係預為債
    權人本訴敗訴時，債務人可能因假扣押而受損害之賠償而設，而本件債權人即聲
    請人就本案訴訟並無任何敗訴情形，亦即就相對人部分，假扣押其財產對其確定
    無損害發生，自應認符合前開所稱之「供擔保之原因消滅」情形，故聲請人聲請
    返還擔保金，自無不合，應予准許。
四、依民事訴訟法第九十五條、第七十八條，裁定如主文。
中　　　華　　　民　　　國　　九十一　　年　　　四　　　月　　 十八　　 日
                                  臺灣新竹地方法院民事第一庭
~B法　　　官　李承訓
右為正本係照原本作成。
如對本裁定抗告須於裁定送達後十日內向本院提出抗告狀。
~B法院書記官　吳玉蘭
中　　　華　　　民　　　國　　九十一　　年　　　四　　　月　　 十八　　 日
